【裁判字號】    95,交聲,1023
【裁判日期】    951123
【裁判案由】    違反道路交通管理處罰條例聲明異議
【裁判全文】
臺灣臺北地方法院交通事件裁定        95年度交聲字第1023號
異議人即
受處分人    甲○○
上列受分人因違反道路交通管理處罰條例案件，對於台北市交通
事件裁決所95年9月11日所為之處分（原處分：北市裁三字第裁
22-AEB925306號、22-AEB925307號），聲明異議，本院裁定如下
：
    主  文
異議駁回。
    理  由
一、按駕駛人駕駛汽車，應遵守道路交通標誌、標線、號誌之指
    示，並服從執行交通勤務之警察或依法令執行指揮交通及交
    通稽查人員之指揮；汽車駕駛人，有不按遵行之方向行駛者
    ，處新台幣（下同）6百元以上1千8百元以下罰鍰，並記違
    規點數1點，道路交通安全規則第90條、道路交通管理處罰
    條例第45條第1款、第63條第1項第1款分別定有明文。又汽
    車駕駛人，駕駛汽車有違反道路交通管理處罰條例之行為，
    經交通勤務警察或依法令執行交通稽查任務人員制止時，不
    聽制止或拒絕停車接受稽查而逃逸者，除按各該條規定處罰
    外，處3千元以上6千元以下罰鍰，並記違規點數1點，道路
    交通管理處罰條例第60條第1項、第63條第1項亦定有明文。
    此外，汽車違反道路交通管理事件，不服指揮稽查而逃逸，
    當場不能或不宜攔截製單舉發者，得逕行舉發之。前項逕行
    舉發，應記明車輛牌照號碼、車型等可資辨別之資料，查明
    汽車所有人姓名或名稱、住址後，並以該汽車所有人為被通
    知人製單舉發之。逕行舉發違反道路交通管理事件，經汽車
    所有人依通知單之應到案日期前到案，並告知違規駕駛人姓
    名、身分證統一編號及住址者，處罰機關應即另行通知違規
    駕駛人到案依法處理；逾應到案日期，處罰機關應依道路交
    通處罰條例第85條第3項規定處罰該汽車所有人。再道路交
    通管理處罰條例所稱之汽車，依該條例第3條第8款規定包括
    機器腳踏車。
二、本件異議人即受處分人甲○○所有車號EDK-790號白色輕型
    機車，於95年7月1日15時24分許，在台北市○○○路○段922
    巷，違規逆向行駛至巷口時，經台北市政府警察局中山分局
    執行交通勤務之員警吳松湛發現，鳴哨制止接受取締，惟該
    機車之駕駛人不遵員警之停車命令而駕車逃逸，經員警記下
    該車之號牌、廠牌、顏色，並核對電腦車籍資料無訛後，查
    明汽車所有人之姓名、住址，乃依法逕行掣單舉發，嗣受處
    分人雖於舉發通知單上所載之應到案日期向原處分機關提出
    申訴，然並未告知違規駕駛人姓名、身分證統一編號及住址
    ，經原處分機關函請舉發單位調查結果，認受處分人所有上
    開汽車於右揭時、地，確有逆向行駛及拒絕停車接受稽查而
    逃逸之違規行為，原處分機關乃依道路交通管理處罰條例第
    45條第1款、第63條第1項第1款、第60條第1項及違反道路交
    通管理事件統一裁罰基準表等規定，於95年9月11日分別裁
    處受處分人罰鍰9百元、記違規點數1點，及3000元、記違規
    點數1點。
三、受處分人經合法傳喚未到庭，然其據狀異議意旨略以：請員
    警提出照片佐證，且該巷道僅8米若經警攔截豈能逃逸云云
    。惟查：受處分人所有前開車號機車有於前述時地逆向行駛
    行駛暨有經交通勤務警察制止時，拒絕停車接受稽查而逃逸
    之違規事實，業據證人即開單告發受處分人之員警吳松湛於
    本院95年11月14日調查時，以具結擔保其供述之真實性並在
    負擔偽證罪之心理處罰狀態下證稱：「95年7月11日我擔任
    交通違規稽查取締的勤務，當時舉發的時間為15點24分，我
    在臺北市中山區○○○路○段92巷該巷為單行道，我在92巷
    口取締看到違規人從92巷南往北逆向出來，我用手攔下受處
    分人，他叫往旁邊閃開，我用哨子吹，示意他停下來，他停
    頓一下回頭看，這時我就記下他的車號，他往對面71巷逃逸
    ，然後我在對面看到他在71巷內又右轉往松江路372巷繼續
    行駛。當時違規車輛是白色的。因當時是白天，且我的視力
    很正常應該沒有誤看的可能。當時我站在巷口旁邊攔他，他
    往巷口的另外一邊閃開。而且不可能站在馬路中間執勤，也
    不可能用身體去擋車輛，若違規人硬要逃離，我也沒有辦法
    。來不及（拍照），且依他逃離單行道的現場，沒辦法拍到
    整個違規的狀況。」等情翔實（當日訊問筆錄參照），按證
    人乃為原處分機關所認定受處分人有前開違規行為之原證人
    ，其並到庭在本院法官面前以言詞供述本件訴訟上之待證事
    實－即受處分人有前開違規事實，本院由其上開供述已得有
    受處分人確有上開違規行為之心證，且於本件卷存證據資料
    內並無任何積極證據足以證明證人上開證述係屬虛偽，亦無
    有足以令人顯信其證述為不可採之品性證據或前科證據存在
    ，本院自不得僅以證人為本件開單告發受處分人之員警而全
    盤抹煞其在訴訟上所具有之原證人資格，而受處分人對前開
    證人之供述並無法舉出或請本院調查任何對其有利之證據資
    料，以使本院對證人所供述受處分人違規之事實產生任何合
    理之懷疑，且交通警察掣單舉發違反道路交通管理處罰條例
    所列之違規事實，本質上為行政處分，係公務員基於職務上
    之權力，依法就特定之具體事件所為之具公法上效果之單方
    面行政行為，基於公務員為公法上行為具有公信力之原則，
    該行政行為當可被推定為真正，其據以依法處分之事實認定
    亦為正確無誤。且如受處分人所有該部車號機車未於前述時
    地違規，何以員警得以正確記載該部機車之車號及顏色。證
    人既已親見受處分人違規行徑，亦不能強求證人在受處分人
    加速逃逸之短時間內進行拍照，況且交通違規稽查亦非均已
    照片佐證為限，此亦不能解免受處分人之責。從而本件異議
    人既未能提出充足證據以資證明其確無違規行為，僅空言稱
    並未有任何違規行為，尚難認其辯解足採。此外，並有舉發
    通知單、台北市政府警察局中山分局95年8月14日北市警交
    字第095345609700號書函在卷可稽。本件事證明確，受處分
    人所有前開車號機車之違規行為堪以認定。
四、綜上析述，受處分人所有之前開車號機車確有在前揭時間不
    按遵行之方向行駛及不服依法令執行交通稽查任務人員之稽
    查勤務稽查之違規行為，從而原處分機關乃依前揭道路交通
    管理處罰條例第45條第1款、第63條第1項第1款、第60條第
    1項及違反道路交通管理事件統一裁罰基準表等規定，於95
    年9月11日分別裁處受處分人罰鍰9百元、記違規點數1點，
    及3000元、記違規點數1點，核無疏誤，本件受處分人之異
    議為無理由，應予駁回。
據上論斷，應依道路交通案件處理辦法第19條，裁定如主文。
中    華    民    國    95    年    11    月    23    日
                              交通法庭法  官  吳定亞
以上正本證明與原本無異
如不服本裁定應於送達後5日內向本院提出抗告狀
                                      書記官  高菁菁
中    華    民    國    95    年    11    月    23    日


司法院資訊處製作；財團法人民間司法改革基金會備份。
